【裁判字號】    99,判,365
【裁判日期】    990408
【裁判案由】    新型專利舉發
【裁判全文】
最  高  行  政  法  院  判  決
                                       99年度判字第365號
上  訴  人  史丹利七和國際股份有限公司
代  表  人  甲○○
訴訟代理人  劉法正  律師
            楊祺雄  律師
被 上訴 人  經濟部智慧財產局
代  表  人  乙○○
參  加  人  丙○○
上列當事人間新型專利舉發事件，上訴人對於中華民國97年6月5
日臺北高等行政法院96年度訴字第3144號判決，提起上訴，本院
判決如下：
    主  文
上訴駁回。
上訴審訴訟費用由上訴人負擔。
    理  由
一、上訴人前於民國（下同）93年11月23日以「可變換套孔式夾
    口之扳手」（系爭案）向被上訴人申請新型專利，經被上訴
    人編為第00000000號進行形式審查後，准予專利，並於公告
    期滿後，發給新型第M270000號專利證書。嗣參加人於94年1
    2月16日以其違反專利法第94條第1項第1、2款及第4項規定
    ，不符新型專利要件，對之提起舉發。上訴人於95年2月27
    日舉發答辯時同時提出系爭案申請專利範圍更正本，案經被
    上訴人審查，認為其與94年7月11日之公告本比較，已實質
    變更申請專利範圍，不符合專利法第108條準用第64條第2項
    之規定，不准予更正，舉發案仍依原公告本內容審查。並認
    系爭案違反專利法第94條第4項規定，以96年2月27日（96）
    智專三(三)05055字第09620115340號專利舉發審定書為「舉發
    成立，應撤銷專利權」之處分。上訴人不服，提起訴願、行
    政訴訟，均遭駁回，遂提起本件上訴。
二、上訴人起訴主張：(一)原處分及原決定認為引證案已揭露系爭
    案公告本申請專利範圍第4項請求項之技術特徵的處分理由
    ，不僅與論理及經驗法則不符，亦有未依專利法及專利審查
    基準審查之違法：1.參閱引證案之圖式簡單說明，引證案在
    說明書中共揭露6個實施例，以及一個習知例，其中原決定
    書所提到之第2圖為引證案之第一實施例，第18、19圖則為
    習知例之圖形，換言之，引證案之第2圖及第18、19圖根本
    屬於不同實施態樣的圖形，訴願決定機關以第2圖所揭示的
    形狀認定第18、19圖之套孔必然為多邊形，在結構的推理上
    難謂與論理及經驗法則符合。2.再由引證案第18圖及第19圖
    之揭露可知，引證案該等圖式所揭示之圖形皆為剖視圖，而
    原決定書所提到系爭案之圖3-5亦為剖視圖。但具有一般製
    圖基本概念者皆知，該等圖形所顯示的截面事實上並無法證
    實其橫截面的形狀，亦即，無論引證案第18、19圖之制動槽
    3的橫截面為圓形、多角形或者橢圓形，在採取縱向剖視圖
    時也只能顯示兩道軸向之內壁面，因此，依引證案第18、19
    圖所揭示之內容，並無法推知該等圖形之制動槽3為多邊形
    ，訴願決定機關以不同實施態樣之第2圖及系爭案之剖視圖
    來推定引證案第18、19圖之套孔為多邊形，在邏輯的推論上
    ，亦難謂與論理及經驗法則符合。3.再由引證案第2圖及第
    18、19圖實際顯示的結構作比較，並請參閱原證5號之引證
    案第2、3圖與系爭案之圖2、3的比對圖，引證案第一實施例
    （即第2、3圖）相對於系爭案之套孔41者為該制動槽321，
    雖然由引證案第2圖可看出該制動槽321為多邊形，但由引證
    案第3圖亦可看出，該制動槽321之內槽壁面顯然為平整之內
    表面，此平整之內表面既無法供引證案圖18、19揭示之卡制
    件4安裝，也無法達到系爭案第4項請求項所界定之「使該環
    形之卡制件可部份顯露在外該孔孔形之每一轉角處」的特徵
    ，被上訴人及原決定機關只因引證案第2圖揭示一種多邊形
    制動槽321，即認定可由引證案之第2圖及第18、19圖習知例
    的套孔為多邊形，此推理不僅與論理及經驗法則不符，也難
    謂與專利審查基準對於引證文件揭示之內容的認定原則符合
    。4.按引證案結合習知技術之示意圖，依舉發理由書中參加
    人對於第18、19圖並未對該制動槽3結構形態與形狀提出說
    明足以判斷，一般扳手之業界慣用一圓形環槽配合C型扣結
    合二套接件，故依論理及經驗法則可合理判斷，形成在該制
    動槽3一內表面的環槽e為一圓形凹槽，該圓形環槽e是供該C
    形扣4容置，而非原決定書所推定之多邊形。綜合以上說明
    可知，訴願決定機關以引證案第2圖揭示之圖形來推斷第18
    、19圖之習知例的套孔為多邊形的決定理由，不僅與論理及
    經驗法則不符，亦有未依專利法及專利審查基準審查之違法
    。(二)原處分及原決定認為組合引證案第2圖及第18、19圖可
    證明系爭案公告之第4項請求項違反進步性之理由，亦有未
    依專利法及專利審查基準審查之違法：引證案第18、19圖所
    示習知例的C形扣4、圓形環槽e若欲和引證案第2圖之第一實
    施例結合，該環槽e將有2種可能的成形方式，如圖A，其中
    一種方式是使該圓形的環槽e環繞整個六角形制動槽321，藉
    此，該C形扣4雖然可以穩定地設置在環槽e內，卻沒有顯露
    在該制動槽321轉角處的部位，當然無法與該結合件20卡部
    21卡合而失效。假設如圖B所示，該環槽e的另一種方式是形
    成在該六角形制動槽321一內壁面，此舉固然可以使部分的C
    形扣4顯露在該制動槽321轉角處，惟由於該C形扣4只有沿切
    線的部位可以容置在該環槽e內，所以會產生卡制力不足及
    容易脫落等缺失，顯然引證案所揭示之習知例及第一實施例
    ，在本質上即存在無法相容的情況，原處分及原決定將兩個
    本質上不相容之習知例及實施例組合在一起，並依此處分及
    決定系爭案公告之第4項請求項不具進步性之理由，確有未
    依專利法及專利審查基準審查之違法。再參照系爭案與引證
    案第2圖所揭示實施例之比較圖，反觀系爭案的卡制件5是環
    置在該迴轉件4的環槽42內，因為該環槽42是依循該套孔41
    多邊形的壁面延伸，因此，可以使該環形的卡制件5穩定的
    容置在該環槽42內，且部分顯露在該套孔41孔形的每一轉角
    處，前述技術特徵不僅未揭露於引證案之第2圖及第18、19
    圖，藉此亦可與該轉換件61的對合部613卡合，加強與該轉
    換件61對合部613的卡固效果，此卡固效果亦非引證案之第
    一實施例及習知例可媲美。引證案之習知例及第一實施例所
    揭露之必要技術特徵先天即不相容，其技術內容的組合並非
    明顯，引證案說明書亦未提供合理的組合動機，系爭案不同
    於引證案之結構特徵亦具有較佳的卡固效果。故被上訴人與
    原決定機關以先天無法相容的習知例及第一實施例處分及決
    定系爭案公告本第4項不具進步性之理由，確有未依專利法
    及專利審查基準審查之違法。(三)被上訴人未依職權通知上訴
    人更正系爭案於95年2月27日所提出之更正本，難謂符合比
    例原則，或有裁量權濫用之違法：參照原處分理由可知，在
    被上訴人審查系爭案更正本之當時，對於上訴人原第3、4項
    範圍併入第1項之更正係採認同之態度，即該項更正確實符
    合專利法第108條準用第64條第2項之規定，但對於原第5項
    範圍之更正則是認為有變更實質的疑慮。由此處分理由可知
    ，本案95年2月27日提出的更正本確實存在著部分可准、部
    分不可准的情況，被上訴人未通知當事人更正，將不合專利
    要件之部分刪除，以及原決定書予以維持之決定，確實有違
    比例原則，或有裁量權濫用之違法。分析未核准更正本第4
    項（即原公告本第5項），此專利範圍的更正雖然增加依附
    第3項、第4項之特徵，但由專利法第1條之立法宗旨來看，
    專利法應在於鼓勵發明與創作，並促進產業發展，對於界定
    不當且縮小之範圍，應該給予治癒說明書瑕疵的機會，始符
    合法條的真意。未核准更正本第4項雖然因為更正而加入原
    第3、4項之內容，但前述修正相對於可以核准之第1項範圍
    而論，只是範圍縮小，並不會危害社會既存公益，被上訴人
    不予系爭案治癒說明書瑕疵機會之處分理由，亦難謂與專利
    法之立法精神符合等語，求為判決撤銷訴願決定及原處分。
三、被上訴人則以：(一)證據1之第18圖及第19圖為習知扳手，依
    扳手之經驗法則當然為多邊形，且「套孔為多邊形」並非系
    爭案申請專利範圍之結構特徵。(二)證據1之第18圖、第19圖
    習知扳手揭露了與系爭案特徵「本體、穿孔、卡制件、轉換
    組件」相似構造，兩案差別僅在於「轉換件」，系爭案雖難
    謂不具新穎性，惟「數轉換件」亦揭露於證據1之第2圖、第
    8圖轉換件，系爭案係為其所屬技術領域中具有通常知識者
    依申請前之先前技術顯能輕易完成，故不具進步性。(三)上訴
    人於95年2月27日提出申請專利範圍更正本全部不准更正，
    該更正本將原申請專利範圍第3項、第4項併入第1項，原第5
    項再依附第1項，對原第5項而言已增加依附於第3項、第4項
    之特徵，導致變更申請專利範圍，不符合專利法第108條準
    用第64條第2項之規定，不准予更正等語，資為抗辯，求為
    判決駁回上訴人之訴。
四、原審斟酌全辯論意旨及調查證據之結果，以：(一)引證案係一
    種工具用之承接器，其包括有：一結合件，該結合件係具有
    第一端及第二端，其第二端係設有一具卡固裝置之掣動部，
    俾使該掣動部可選擇性地結合工作物；一卡掣件，該卡掣件
    之周緣係設有至少二彈抵部，且該至少二彈抵部係皆具有獨
    立之彈性，該卡掣件係結合於結合件之第一端者。引證案之
    第18圖、第19圖習知技術之扳手已揭露系爭案特徵「本體、
    穿孔、卡制件、轉換組件」之構造，其差別僅在於「數轉換
    件」；而在引證案之第2圖、第8圖亦已揭示有轉換件，因此
    ，系爭案申請專利範圍第1項係為其所屬技術領域中具有通
    常知識者依申請前之引證案先前技術顯能輕易完成者，難謂
    具進步性。(二)系爭案申請專利範圍第2項「其中，該卡制件
    為一環扣，是環置在該本體穿孔內，並具有收束及彈張的回
    復力，該轉換件的對合部是一凹槽，可與該卡制件相互卡合
    」、第3項「更具有一迴轉件，該迴轉件是可旋動地套置在
    該本體穿孔內，並具有沿該軸線方向貫穿且可供該轉換件套
    置的一套孔，及形成在該套孔孔壁且供該卡制件環置的一環
    槽」，其特徵已被揭露於引證案之第18圖、第19圖習知扳手
    中，故不具進步性。系爭專利申請專利範圍第4項「其中，
    該迴轉件的套孔是呈多邊形，使該環形的卡制件可部分顯露
    在該套孔孔形的每一轉角處，該轉換件是配合該迴轉件呈多
    邊形，該對合部是形成在該轉換件外周面且相對於該套孔的
    轉角處」、第5項「其中，該轉換件具有穿置在該本體穿孔
    內的一套桿段」，其特徵已被揭露於引證案之第2圖中故不
    具進步性。系爭專利申請專利範圍第6項「其中，該轉換件
    更具有由該套桿段沿該軸線方向延伸且穿出該本體的一延伸
    段」，此特徵已被揭露於證據1之第2圖轉換件中，故不具進
    步性。系爭專利申請專利範圍第7項「其中，該轉換件更具
    有沿該軸線方向貫穿的一夾口」，此特徵已被揭露於引證案
    之夾口中，故不具進步性。系爭案專利申請專利範圍第8項
    「其中，該轉換組件更具有數套筒，每一套筒是與該轉換件
    的延伸段套接」，此特徵已被揭露於引證案之第8圖中，故
    不具進步性。(三)上訴人稱系爭案卡制件5的安裝位置與卡制
    作用與引證案不同云云。惟查，系爭案申請專利範圍第4項
    「其中，該迴轉件的套孔是呈多邊形，使該環形的卡制件可
    部分顯露在該套孔孔形的每一轉角處，該轉換件是配合該迴
    轉件呈多邊形，該對合部是形成在該轉換件外周面且相對於
    該套孔的轉角處」，該特徵已被揭露於引證案第2圖「呈多
    邊形之結合件」，且對照引證案第18圖、第19圖剖視圖與系
    爭案第3圖、第4圖、第5圖剖視圖畫出之套孔結構相同，故
    系爭案申請專利範圍第4項不具進步性，上訴人所述並不足
    採。(四)上訴人又稱被上訴人及訴願決定機關以引證案第2圖
    揭示之圖形來推斷第18、19圖之習知例的套孔為多邊形的決
    定理由，與論理及經驗法則不符云云。惟證據1之第18圖及
    第19圖為習知扳手，依扳手之經驗法則當然為多邊形，且「
    套孔為多邊形」並非系爭案申請專利範圍之結構特徵，上訴
    人所述亦不足採。(五)上訴人復稱引證案之習知例及第一實施
    例所揭露之必要技術特徵先天即不相容，其技術內容的組合
    並非明顯，引證案說明書亦未提供合理的組合動機，系爭案
    不同於引證案之結構特徵亦具有較佳的卡固效果云云。惟查
    ，引證案之第18圖、第19圖習知扳手揭露了與系爭案特徵「
    本體、穿孔、卡制件、轉換組件」相似構造，兩案差別僅在
    於「轉換件」，系爭案雖難謂不具新穎性，惟「數轉換件」
    亦揭露於引證案之第2圖、第8圖轉換件，系爭案為其所屬技
    術領域中具有通常知識者依申請前之引證案先前技術顯能輕
    易完成者，故不具進步性，上訴人所述不足採。(六)上訴人再
    主張其提出之更正本內容，部分可接受，部分不可接受，被
    上訴人未通知上訴人修正申請專利範圍更正本，逕予否准更
    正，難謂符合比例原則云云。惟查，系爭案94年7月11日公
    告本申請專利範圍共有8項，其中第1項為獨立項，第2至8項
    為附屬項；且第3項係依附於第2項附屬項，第4項係依附於
    第3項附屬項者。而上訴人於95年2月27日提出申請專利範圍
    之更正本，係申請將原申請專利範圍第3項、第4項併入第1
    項，原第5項再依附更正後第1項，則更正後第3項（即原第5
    項）已增加依附第3項、第4項特徵，導致申請專利範圍實質
    變更，亦即，其所請更正之全部範圍均不准更正，並無其所
    稱「部分可接受，部分不可接受時」之情形，自無通知修正
    更正本之餘地。因此，被上訴人依專利法第108條準用第64
    條第2項規定，不准其更正，難謂有違法不當之處。至上訴
    人於訴願階段重新提出更正本，未經被上訴人審酌及作成處
    分，非屬原處分範疇，自非本件所得審究，併予敘明。(七)綜
    上所述，參加人舉發證據已足以證明系爭案不具進步性，違
    反專利法第94條第4項規定，從而，被上訴人所為舉發成立
    ，應撤銷專利權之處分，於法並無不合。因將訴願決定及原
    處分均予維持，駁回上訴人之訴。
五、上訴人上訴意旨除復執與原審起訴相同之主張外，另略以：
    (一)就上訴人所主張系爭專利相較習知技藝具有功效增進，故
    符合新型專利進步性要件之攻擊防禦方法，原判決漏未斟酌
    ，並未就該攻擊防禦方法得心證之理由記明於判決，有判決
    不備理由之違法：若將新型請求項所載之創作對照於先前技
    術，可以產生新的功效增進，則該新型應可推論為非其所屬
    技術領域中其有通常知識者依申請前之先前技術顯能輕易完
    成，而具有新型專利進步性。查，系爭專利所請求之可變換
    套孔式夾口扳手，不僅其結構未為引證案所揭示，且其卡固
    效果亦優於引證案。就上開系爭專利有功效增進而具進步性
    之主張，上訴人無論於原審書狀及準備程序或言詞辯論中，
    皆曾予以強調。惟就此攻防方法，原判決僅於理由貳之三第
    （二）點及理由貳之四以「已被揭露」及「結構相同」為由
    逕予不採。實則，姑不論原判決上揭理由「已被揭露」及「
    結構相同」用語似屬新穎性而非進步性之比對方式，且經查
    引證案第2圖及第18圖、第19圖實全未揭露將環形卡制件5設
    置於該環槽內且可部份顯露在該套孔孔形的每一轉角處，故
    原判決上揭理由之比對意見是否屬實仍存有疑問。尤有甚者
    ，原判決就上訴人所持系爭專利對照於先前技術具強化卡固
    效果之功效增進，而應具新型專利進步性等理由，全未斟酌
    。是原判決並未就該攻擊防禦方法得心證之理由記明於判決
    ，該當判決不備理由之違法。(二)原判決認定引證案第18圖及
    第19圖剖視圖係揭示多邊形套孔，且「套孔為多邊形」並非
    系爭案專利申請專利範圍之結構特徵，原審調查證據認定事
    實有違經驗法則及論理法則，而有判決不適用法規或適用不
    當之違法：引證案第18圖及第19圖乃平面之剖視圖，其並未
    揭露足夠之三度空間結構之資訊。查一般扳手在設計上，乃
    慣用一圓形環槽以配合C型扣結合二套接件，故依經驗法則
    可合理判斷，形成在引證案第18圖及第19圖所揭示習知一般
    扳手，該制動槽3一內表面的環槽e應為一圓形凹槽，該圓形
    環槽e是供該C形扣4容置，故其套孔形狀實際上應非原決定
    書所推定之多邊形。而原判決於理由貳之五僅以「依扳手之
    經驗法則當然為多邊形」之主觀臆測即武斷認定引證案第18
    圖及第19圍之套孔結構係多邊形，是原判決有認定事實違反
    經驗法則之違法。實就一般扳手而言，雖然扳手與螺帽相接
    合處因螺帽本身常為六角形之故而扳手需呈六角形以利咬合
    ，惟在此所相關者乃可變換套孔式夾口之扳手與套孔之相接
    合處，其形狀自不必受限為多邊形，故所謂「扳手之經驗法
    則」之內涵所指為何原判決並未予以明確區辨與交待，而有
    理由不備之違法。次查，原判決謂「套孔為多邊形」並非系
    爭案申請專利範圍之結構特徵云云，則與事實完全不符。系
    爭專利請求第4項清楚界定「該迴轉件的套孔是呈多邊形，
    使該環形的卡制件可部分顯露在該套孔孔形的每一轉角處」
    等技術特徵，若該套孔孔形為圓形而非多邊形，則適將完全
    無法達成將環形的卡制件5部分顯露在該套孔孔形的每一轉
    角處，以藉由環形卡制件5與多邊形轉換件61對合部613之轉
    角兩者接觸可強化卡固效果之功效增進。是原判決擅將「套
    孔為多邊形」排除於系爭案申請專利範圍之結構特徵外，進
    而否定系爭專利所增進之功效及進步性，原判決明顯有認定
    事實不依證據或所依證據不相適合之違法，而有判決不適用
    法規或適用不當之違背法令等語。
六、本院查：
  (一)按「凡利用自然法則之技術思想，對物品之形狀、構造或裝
    置之創作，而可供產業上利用者」，得依法申請新型專利，
    為專利法第93條暨第94條第1項前段所規定。惟「新型雖無
    第1項所列情事，但為其所屬技術領域中具有通常知識者依
    申請前之先前技術顯能輕易完成時，仍不得依本法申請取得
    新型專利。」復為同法第94條第4項所明定。又對於獲准專
    利權之新型，任何人認有違反前揭專利法第93條至第96條規
    定者，得附具證據，向專利專責機關提起舉發（專利法第10
    7條第1項第1款）。基此，系爭案有無違反前揭專利法情事
    而應撤銷其新型專利權，依法應由舉發人附具證據以證明之
    ，倘其證據已足證明系爭案有違前揭專利法之規定，即應為
    舉發成立之處分。
  (二)又按新型專利是否未符專利要件之事證，乃事實認定問題，
    事實審法院有衡情斟酌之權，苟已斟酌全辯論意旨及調查證
    據之結果，而未違背論理及經驗法則，即不得任意指為違法
    。再者，專利進步性之審查，係以先前技術為基礎，判斷專
    利申請是否具有進步性。專利之發明或創作與先前技術之差
    異比較，重在申請專利案是否容易達成，應就申請案之發明
    或創作為整體（as a whole）判斷，並非僅就申請案之發明
    或創作之各個構成要件，逐一與先前技術比對而已，並應就
    申請專利範圍之每項請求項所載發明或創作整體為判斷，審
    視其是否所屬技術領域中具有通常知識人或熟悉該項技術者
    （a person having ordinarily knowledge in the art
    based on the prior art），以先前技術所能輕易完成者，
    並得以一份或多份引證文件組合以為判斷；惟其組合，以熟
    悉該項技術者於申請時（若有主張優先權者，則指有效優先
    權日），所能輕易完成者為限。故而，新型專利之審查非不
    得將不同引證資料予以組合，再與系爭案之申請專利範圍之
    技術內容為比對，資以判斷系爭案是否具有突出之技術特徵
    或顯然之進步（obviousness）。
  (三)查本件系爭第00000000號「可變換套孔式夾口之扳手」新型
    專利，其申請專利範圍共8項，第1項為獨立項，其餘為附屬
    項。系爭案之構造元件及技術特徵分別為，包含：一本體，
    具有沿一軸線方向貫穿的一穿孔；一卡制件，是設置在該本
    體穿孔內；及一轉換組件。是具有可分別套置在該本體穿孔
    用的數轉換件，每一轉換件具有形成在一外周面且與該卡制
    件相互卡合的一對合部，使該轉換件定位在該本體穿孔內，
    且當外力沿該軸線方向迫壓該轉換件時，會推擠該卡制件脫
    離該對合部，使該轉換件卸離該本體者。而參加人所提之舉
    發引證案則係92年3月11日公告之我國第00000000號「工具
    用之承接器」新型專利案。
  (四)次查，系爭案申請專利範圍第1項為獨立項，其餘為附屬項
    ，而引證案之第18圖、第19圖（即習知技術之扳手）已揭露
    系爭案特徵「本體、穿孔、卡制件、轉換組件」之構造，其
    差別僅在於「數轉換件」，亦為引證案之第2圖、第8圖揭示
    有轉換件之構件，故系爭案申請專利範圍第1項係為其所屬
    技術領域中具有通常知識者依申請前之引證案先前技術顯能
    輕易完成者，難謂具進步性。至於其餘附屬項，其中第2、3
    項之特徵亦為引證案第18圖、第19圖習知扳手所揭露；第4
    、5項之特徵則為引證案第2圖所揭露；第6項為引證案第2圖
    之轉換件揭示，亦不具進步性；而第7項之特徵，已被揭露
    在引證案之夾口中；第8項亦被揭露在引證案第8圖中，為其
    所屬技術領域中具有通常知識者依申請前之先前技術顯能輕
    易完成時，均不具進步性之事實，已經原審依調查證據之辯
    論結果分別詳予論斷，並在判決理由中予以載明。上訴人對
    原判決所不採之事由再予爭執，核屬法律上見解之歧異，要
    難謂為原判決認定事實有違論理及經驗法則、判決理由不備
    之違背法令情形。
  (五)上訴意旨主張引證案第18、19圖剖視圖所描繪之套孔為圓形
    非多邊形，原判決認引證案第18、19圖剖視圖揭示多邊形套
    孔，且「套孔為多邊形」非系爭案之結構特徵，與事實不符
    ，原審調查證據認定事實有違經驗法則及論理法則，而有判
    決不適用法規或適用不當之違法等語。查系爭案申請專利範
    圍第4項記載：「．．．其中，該迴轉件的套孔是呈多邊形
    ，使該環形的卡制件可部分顯露在該套孔孔形的每一轉角處
    ，該轉換件是配合該迴轉件呈多邊形，該對合部是形成在該
    轉換件外周面且相對於該套孔的轉角處。」（見原處分卷第
    47頁）可知系爭案申請專利範圍第4項之迴轉件4之套孔41係
    呈多邊形，而該特徵對照引證案第2圖之結合件20固以圓形
    虛線呈現，原判決縱有記載「引證案第2圖呈多邊形之結合
    件」情形，惟扳手之結合件形狀為圓形或多邊形，乃簡單形
    狀之改變，為其所屬技術領域中具有通常知識者依申請前之
    先前技術顯能輕易完成者，仍難謂將結合件之圓形改為多邊
    形即具備增進功效及進步性。況系爭案申請專利範圍第4項
    之迴轉件套孔41形狀為多邊形，與引證案第2圖之扳手本體
    之套孔321為多邊形，仍屬已經引證案第2圖之揭露範圍。原
    審綜合相關事證，依調查證據及辯論意旨之結果，始整體認
    定系爭案不具進步性，據以維持原處分及訴願決定之認定，
    即屬有據。上訴意旨主張系爭案申請專利範圍第4項可強化
    卡固效果，進而改善習知技術易脫落之缺點而增進功效，具
    進步性，原判決明顯有認定事實不依證據或所依證據不相適
    合之違法，而有判決不適用法規或適用不當之違背法令等語
    ，無非仍執其主觀歧異之法律見解，復對原審取捨證據及認
    定事實之職權行使事項為爭執，難認有理由，委無足採。至
    上訴人於95年2月27日固對系爭案提出申請專利範圍之更正
    本，惟其係將原申請專利範圍第3項、第4項併入第1項，原
    第5項再依附更正後第1項，則更正後第3項（即原第5項）已
    增加依附於第3項、第4項特徵，導致申請專利範圍實質變更
    ，被上訴人因而否准其更正申請，並無所稱「部分可接受，
    部分不可接受」之情形，自無不合，一併敘明。
七、綜上所述，原判決認原處分為舉發成立，應撤銷系爭案之專
    利權之處分，其認事用法，俱無違誤，維持原處分及訴願決
    定，並對上訴人在原審之主張如何不足採之論據取捨等，均
    已詳為論斷，而駁回上訴人在原審之訴，並無判決理由不備
    、判決不適用法規等違背法令情事，其所適用之法規與該案
    應適用之現行法規並無違背，與解釋判例，亦無牴觸，並無
    所謂原判決有違背法令之情形；又證據之取捨與當事人所希
    冀者不同，致其事實之認定亦異於該當事人之主張者，不得
    謂為原判決有違背法令之情形。上訴人對於業經原判決詳予
    論述不採之事由再予爭執，核屬法律上見解之歧異，要難謂
    為原判決有違背法令之情形。
八、據上論結，本件上訴為無理由。依行政訴訟法第255條第1項
    、第98條第1項前段，判決如主文。
中    華    民    國    99    年    4     月    8     日
                    最高行政法院第四庭
                        審判長法官  劉  鑫  楨
                              法官  楊  惠  欽
                              法官  林  文  舟
                              法官  曹  瑞  卿
                              法官  陳  鴻  斌
以  上  正  本  證  明  與  原  本  無  異
中    華    民    國    99    年    4     月    8     日
                              書記官  王  史  民


司法院資訊處製作；財團法人民間司法改革基金會備份。
